臺灣彰化地方法院刑事判決　　　　　　　 96年度訴字第885號
公　訴　人　臺灣彰化地方法院檢察署檢察官
被　　　告　甲○○
　　　　　　　　　　（另案於臺灣彰化監獄執行中）
上列被告因違反毒品危害防制條例案件，經檢察官提起公訴（九
十六年度毒偵字第一七二七號），及移送併辦（九十六年度毒偵
字第二二三六號），本院裁定依簡式審判程序審理，判決如下：
    主  文
甲○○施用第一級毒品，累犯，處有期徒刑壹年肆月，減為有期
徒刑捌月，扣案之注射針筒貳支沒收。
    事  實
一、甲○○前於民國九十年十二月九日，因施用第一、二級毒品
    ，經本院分別判處有期徒刑八月、五月，定應執行刑為有期
    徒刑十一月確定；又於九十一年六月十四日，再因違反毒品
    危害防制條例案件，經本院判處有期徒刑一年確定，上開二
    案經接續執行，於九十三年五月四日因縮短刑期假釋出監，
    惟於假釋期間，又因施用毒品，經本院於九十四年五月三日
    判處有期徒刑十月確定，並撤銷上開假釋，且與所餘殘刑接
    續執行，於九十五年五月三日執行完畢；其後又因違反毒品
    危害防制條例案件，經本院於九十五年十月二十日判處有期
    徒刑十一月，再經臺灣高等法院臺中分院判決駁回上訴，並
    於九十六年二月五日確定（甫於九十六年五月十八日入監執
    行）。另於九十一年間，曾因施用毒品案件，經本院裁定令
    入戒治處所施以強制戒治一年，嗣因執行成效經評定為合格
    ，再經本院裁定停止戒治，所餘戒治期間付保護管束，並於
    九十二年八月十二日保護管束期滿未經撤銷而視為執行完畢
    。詎其仍不知悔改，未能戒除毒癮，於前揭強制戒治處分執
    行完畢釋放後五年內，基於施用第一級毒品海洛因之單一犯
    意，於九十六年四月二日上午九時許購得第一級毒品海洛因
    一包後，即接續於同日上午十時許及同年月四日上午十時許
    ，在其位於彰化縣員林鎮○○路○段二巷九十號居所，以將
    海洛因攙水後再以針筒注射之方式，施用第一級毒品海洛因
    二次。嗣先於九十六年四月四日上午十一時五十分許，為警
    搜索其上開居所而查獲，並扣得其所有供施用海洛因之注射
    針筒二支；復於同年月六日十二時許，至警局接受調查時，
    經其同意採尿送驗，結果其尿液呈嗎啡陽性反應，始查悉上
    情。
二、案經彰化縣警察局田中分局報請臺灣彰化地方法院檢察署檢
    察官偵查起訴及移送併辦。
    理  由
一、上開事實，業據被告甲○○於本院審理時坦承不諱，且被告
    於九十六年四月四日及同年四月六日二次為警採集之尿液，
    經送詮昕科技股份有限公司檢驗結果，確呈嗎啡陽性反應，
    此有彰化縣警察局應受尿液採驗人尿液檢體採集送驗紀錄表
    、彰化縣警察局員林分局委託檢驗尿液代號與真實姓名對照
    認證單及詮昕科技股份有限公司出具之濫用藥物尿液檢驗報
    告等附卷可稽，並有被告所有供施用海洛因之注射針筒二支
    扣案可資佐證，被告自白核與事實相符。又被告前曾於九十
    一年間，因施用毒品案件，經本院裁定令入戒治處所施以強
    制戒治一年，嗣因執行成效經評定為合格，再經本院裁定停
    止戒治，所餘戒治期間付保護管束，並於九十二年八月十二
    日保護管束期滿未經撤銷而視為執行完畢，有臺灣彰化地方
    法院檢察署刑案資料查註紀錄表及臺灣高等法院被告前案紀
    錄表等附卷可據，被告於上述強制戒治處分執行完畢釋放後
    五年內再施用第一級毒品，其事證明確，自應依法論科。
二、核被告所為，係犯毒品危害防制條例第十條第一項之施用第
    一級毒品罪。被告於施用前持有第一級毒品海洛因之低度行
    為，應為施用之高度行為所吸收，不另論罪。又被告於九十
    六年四月二日上午九時許購得第一級毒品海洛因一包後，即
    密接於同日上午十時許及同年月四日上午十時許，接連施用
    二次，且本件於查獲時，被告身上已無剩餘之海洛因，堪信
    被告於購入上開毒品之初，就有將之施用完畢之意，可認上
    開二次施用犯行，被告係基於接續之犯意所為，為接續犯，
    應以一罪論。又移送併辦部分（臺灣彰化地方法院檢察署九
    十六年度毒偵字第二二三六號），被告於九十六年四月六日
    十二時許，至警局接受調查後採尿送驗，雖驗出其尿液呈嗎
    啡陽性反應，然觀被告該次尿液報告檢驗闕值僅２９２７ｎ
    ｇ／ｍｌ，有詮昕科技股份有限公司出具之濫用藥物尿液檢
    驗報告可按，且由相關之醫學文獻或經驗法則可知，尿液檢
    驗報告僅足推論受檢驗人於一定期間內有施用毒品之犯行，
    而無法確認其施用時間，是被告供稱伊係因九十六年四月四
    日上午十時許該次施用之故，致使同年月六日十二時許，至
    警局接受調查後採驗之尿液仍驗出嗎啡陽性反應等語，並非
    無據，且本院復查無其他證據足以推翻被告此一辯解，因此
    可認移送併辦部分與本件起訴部分為同一事實，本院自應併
    予審理，附此敘明。再被告前於九十年十二月九日，因施用
    第一、二級毒品，經本院分別判處有期徒刑八月、五月，定
    應執行刑為有期徒刑十一月確定，又於九十一年六月十四日
    ，再因違反毒品危害防制條例案件，經本院判處有期徒刑一
    年確定，上開二案經接續執行，於九十三年五月四日因縮短
    刑期假釋出監，惟於假釋期間，又因施用毒品，經本院於九
    十四年五月三日判處有期徒刑十月確定，並撤銷上開假釋，
    且與所餘殘刑接續執行，於九十五年五月三日執行完畢等情
    ，有上揭臺灣高等法院被告全國前案紀錄表及臺灣彰化地方
    法院檢察署刑案資料查註紀錄表等附卷可參，被告受有期徒
    刑執行完畢，五年以內故意再犯本件有期徒刑以上之罪，為
    累犯，應依刑法第四十七條第一項規定，加重其刑。爰審酌
    被告前有多次毒品之前科，仍不知警惕，且曾因施用毒品而
    送強制戒治處分，復因施用毒品案件甫經判決確定，猶未能
    戒除毒癮，竟又再度施用毒品，顯乏禁絕毒害之決心，暨其
    犯後尚能坦認犯行，頗知悔悟等一切情狀，量處如主文所示
    之宣告刑。又被告於行為後，中華民國九十六年罪犯減刑條
    例業經公布，並自九十六年七月十六日起施行，被告上開施
    用第一級毒品之犯行，非屬該條例第三條所列舉不予減刑之
    罪，且犯罪時間在九十六年四月二十四日之前，爰依該條例
    第二條第一項第三款、第七條之規定，減其宣告刑如主文所
    示。扣案之注射針筒二支，均屬被告所有，且係供被告施用
    海洛因所用之物，此據被告供明在卷，併依法宣告沒收之。
    至同案另扣獲之注射針筒一支，被告否認為其所有，卷內亦
    無相關證據足以證明，自不併為沒收之宣告。
三、臺灣彰化地方法院檢察署九十六年度毒偵字第二一九八號：
    以被告另於九十六年一月三十日上午十時許，另曾施用海洛
    因一次，認與本件在法律評價上應屬集合犯之包括一罪，而
    移送併案審理等語。按所謂集合犯，係指立法者在犯罪構成
　　要件所描述或預設之該當行為，本即具有不斷反覆實施之特
  　性而言，例如經營、收集、常業等犯行，自其構成要件之描
    述，本即有反覆為同一行為之意義，而施用毒品犯行之構成
    要件行為係「施用」，於立法者之立法描述中，實難認有反
    覆為同一行為之含意在內，雖施用毒品之行為顯可能係成癮
    之依賴行為，而符合所謂「習慣犯」或「慣行犯」之學理上
    概念，然此一概念與集合犯之概念尚非屬一致；又海洛因屬
    中樞神經抑制劑，使用者固會對其產生生理及心理之依賴性
    ，惟施用者是否因而對海洛因習慣成癮，仍應視施用者之施
    用劑量、施用頻率及個人耐藥性等因素而定，本件被告縱有
    先後施用毒品之情形，然其是否業已施用毒品成癮或有施用
    毒品之習慣，亦即是否具有不斷反覆實施之特性，並無相關
    資料足以佐證。是以，移送併辦意旨所述被告施用第一級毒
    品之犯行，自非本案起訴效力所及，本院無從併予審理，應
    退回檢察官另行依法處理。
據上論斷，應依刑事訴訟法第二百七十三條之一第一項、第二百
九十九條第一項前段，毒品危害防制條例第十條第一項，刑法第
十一條前段、第四十七條第一項、第三十八條第一項第二款，中
華民國罪犯減刑條例第二條第一項第三款、第七條，判決如主文
。
本案經檢察官陳茂亭到庭執行職務。
中　　華　　民　　國　　96　　年　　7 　　月　　30　　日
                            刑事第六庭
                                法  官  王義閔
以上正本證明與原本無異。
如不服本判決應於收受本判決後十日內向本院提出上訴書狀，其
未敘述上訴理由者，並得於提起上訴後十日內向本院補提理由書
狀（均須按他造當事人之人數附繕本）「切勿逕送上級法院」。
中　　華　　民　　國　　96　　年　　7 　　月　　31　　日
                                書記官  洪年慶
附錄本案論罪科刑法條全文：
毒品危害防制條例第10條
施用第一級毒品者，處 6 月以上 5 年以下有期徒刑。
施用第二級毒品者，處 3 年以下有期徒刑。
